臺灣高等法院民事判決　　　　　　　　　 93年度上字第876號
上　訴　人　　乙○○
訴訟代理人　　徐揆智律師
複　代理人　　林幸慧律師
被　上訴人　　甲○○
　　　　　　　桃園汽車客運股份有限公司
法定代理人　　吳運豐
共　　　同
訴訴代理人　　李文中律師
　　　　　　　林佩儀律師
　　　　　　　盧昱成律師
上列當事人間請求損害賠償事件，上訴人對於中華民國93年6月
24日台灣桃園地方法院91年度訴字第1550號第一審判決提起上訴
，本院於94年3月30日言詞辯論終結，判決如下：
    主      文
原判決關於駁回上訴人下列第二項之訴及該訴訟費用部分廢棄。
被上訴人應再連帶給付上訴人新台幣玖萬元及自民國90年12月25
日起至清償日止按年息百分之五計算之利息。
其餘上訴駁回。
廢棄部分，第一、二審訴訟費用由被上訴人連帶負擔；駁回部分
，第二審訴訟費用由上訴人負擔。
    事實及理由
一、本件上訴人起訴主張：被上訴人甲○○係被上訴人桃園汽車
    客運股份有限公司（以下略稱桃園客運公司）僱用之司機，
    為駕駛營業大客車載運旅客為業之人，於90年5月30日17時
    20分許，駕駛車號FL─445號桃園客運大客車沿桃園縣大溪
    鎮○○路○段由龍潭往員樹林方向行駛，於行經上開路段137
    號夢想家社區○○○○路口時，原應注意減速慢行及車前狀
    況，隨時採取必要之安全措施，竟疏於注意，仍以時速50公
    里快速急駛，而上訴人所騎乘之車號JK5─608號重型機車當
    時駛過該路段之中心線，被上訴人甲○○卻未讓上訴人所騎
    乘之系爭機車先行，導致系爭大客車擦撞到系爭機車，上訴
    人因而受有頭部外傷併腦內出血、右鎖骨骨折、顱骨骨折、
    右側腦膜外血腫及腦挫傷等傷害，被上訴人甲○○自應對上
    訴人負損害賠償責任，而被上訴人桃園客運公司為被上訴人
    甲○○之僱用人，依民法第188條第1項規定亦應與被上訴人
    甲○○負連帶賠償責任，依侵權行為之法律關係訴請被上訴
    人連帶賠償上訴人新台幣（下同）301萬5578元，暨自90 年
    12月25日起至清償日止按年息5%計算之利息等情。原審判令
    被上訴人應連帶給付上訴人17萬3415元及自90年12月25 日
    起至清償日止按年息5%計算之利息並為免供擔保之假執行宣
    告而駁回其餘之訴及其假執行之宣告，上訴人就其敗訴部分
    提起上訴，聲明：（一）原判決駁回下列之訴及假執行之宣
    告部分廢棄。（二）被上訴人應再連帶給付上訴人203萬708
    9元及自年12月25日起至清償日止按年息5%計算之利息及供
    擔保之假執行之宣告。
    被上訴人則以：被上訴人甲○○於本件事故發生前，已減速
    慢行，並按鳴喇叭向上訴人示警，被上訴人甲○○已盡相當
    之注意義務，依信賴原則被上訴人甲○○對於本件事故並無
    過失可言，復因上訴人於事發時為無照駕駛，其自冒風險穿
    越雙黃線，逆向駛入被上訴人甲○○所行經之車道，可認定
    上訴人有重大過失，依民法第217條規定亦得免除被上訴人甲
    ○○之賠償責任，而被上訴人甲○○既無庸賠償上訴人，則
    被上訴人桃園客運公司自無須負僱用人之連帶賠償責任。縱
    認被上訴人應賠償，上訴人應先舉證證明其所受之損害與本
    件事故間之因果關係，況本件事故係因上訴人之過失行為所
    致，上訴人應不得向被上訴人請求精神慰撫金等語抗辯。並
    聲明駁回上訴。
二、不爭執事項
    1.上訴人所騎乘機車確與被上訴人甲○○所駕大客車發生車
      禍並倒地受傷。
    2.甲○○為被上訴人桃園客運公司所僱用之司機，被上訴人
      應負連帶責任。
    3.上訴人並未考取駕駛執照。
    4.甲○○對本件事故之發生，亦有過失責任。
三、爭執事項
    1.上訴人對本件事故之發生是否有過失。
    2.上訴人與被上訴人甲○○就本件事故之過失責任比例如何
      。
    3.上訴人請求減少勞動能力之程度。
    4.上訴人請求慰撫金之金額。
四、上訴人對本件事故之發生應負4/5之過失責任，被上訴人應
    負1/5之過失責任，並連帶負賠償責任，所持法律意見及其
    事實理由與原判決同，依民事訴訟法第454條第2項規定引用
    之。上訴人雖抗辯稱「上訴人是在路口要橫越馬路，當地並
    無雙黃線標示，可以橫越到對面產業道路，上訴人橫越中心
    線後，大客車始自其右前方急駛前來，伊乃向左閃避與大客
    車平行，造成大客車左側車身與機車平行擦衝造成事故」云
    云。但查當地確有雙黃線，有桃園縣警察局道路交通事故調
    查報告表可考，亦有桃園縣警察局大溪分局三元派出所所拍
    攝現場照片4張為證，有本院調來刑事卷可查（見桃園地檢
    署90年度偵字第10086號偵查卷第7至11頁），且其如何造成
    事故，原判決就相關事證論述纂詳，所論述情節亦未悖事理
    ，故所辯應無足採信，且因事證明確，其聲請另訊問證人張
    鳳鳴至無必要。
五、上訴人辯稱減少勞動能力損失為23.7%一節。因所持根據係
    「勞工保險殘廢給付標準表」及「殘廢等級給付標準表」（
    見原審卷第1宗第183至186頁），並無所謂「各殘廢等級喪
    失或減少勞動能力比例表」，不能作為減少勞動能力之標準
    ，最高法院88年度台上字第1835號判決亦與此為相同之意見
    可資參考，而本件上訴人所減少之勞動能力應為15%，所持
    理由與原判決相同，茲引用之，若依此標準計算，上訴人所
    減少而得向被上訴人請求之金額為如原判決所計算之61萬
    7074 元，為兩造所不爭，自亦一併引用。
六、上訴人所請求之慰撫金究為若干。經查上訴人就讀於長庚護
    理專科學校二專日間部幼保科（原審卷第1宗第171頁），於
    92 年6月畢業後，未尋獲工作（同卷第196頁、第2宗第27頁
    ），且此次車禍致頭部外傷併硬膜外血腫、顱骨骨折，需施
    行腦部手術，因傷勢嚴重，致成嚴重傷害，身心自屬受創重
    大，而被上訴人甲○○為職業大客車駕駛，桃園客運公司之
    資本自較雄厚，故斟酌兩造之身分、地位、經濟能力及被害
    人所受痛苦等一切情狀，認上訴人所請求之慰撫金以70萬元
    為適當。至上訴人之過失程度僅係依法過失相抵之問題，原
    審亦將之列入斟酌慰撫金之多寡因素，自有未當，併此說明
    。
七、綜上所述，上訴人所可請求者原為131萬7074元（617074＋
    700000＝0000000），惟上訴人應負4/5之過失責任，故所能
    請求被上訴人連帶賠償者為26萬3415元（四捨五入）及自起
    訴狀繕本送達翌日即90年12月25日起至清償日止按年息5%計
    算之利息，逾此範圍之請求即非有理，應予駁回。原審僅准
    其中之17萬3415元及其遲延利息，上訴人遽以指責不當，自
    應再命被上訴人連帶賠償9萬元及自90年12月25日起至清償日
    止按年息5%計算之遲延利息，在此範圍之上訴為有理由，予
    以准許，逾此範圍之上訴為無理由，應予駁回。而准許部分
    未逾150萬元，不能再上訴，即告確定，自無宣告假執行之
    必要。
據上論結，本件上訴為一部有理由、一部無理由，依民事訴訟法
第449條第1項，第450條，第79條，第85條第2項規定，判決如主
文。
中　　華　　民　　國　　94　　年　　4 　　月　　13　　日
                        民事第一庭審判長法　官　張耀彩
                                        法  官  林金吾
                                        法  官  盧彥如
正本係照原本作成。
上訴人如不服本判決，應於收受送達後２０日內向本院提出上訴
書狀，其未表明上訴理由者，應於提出上訴後２０日內向本院補
提理由書狀（均須按他造當事人之人數附繕本）上訴時應提出委
任律師或具有律師資格之人之委任狀；委任有律師資格者，另應
附具律師資格證書及釋明委任人與受任人有民事訴訟法第４６６
條之一第一項但書或第二項（詳附註）所定關係之釋明文書影本
。
中　　華　　民　　國　　94　　年　　4 　　月　　13　　日
　　　　　　　　　　　　　　　　　　　　書記官　李卓英
附註：
民事訴訟法第四百六十六條之一（第一項、第二項）：
對於第二審判決上訴，上訴人應委任律師為訴訟代理人。但上訴
人或其他法定代理人具有律師資格者，不在此限。
上訴人之配偶、三親等內之血親、二親等內之姻親，或上訴人為
法人、中央或地方機關時，其所屬專任人員具有律師資格並經法
院認為適當者，亦得為第三審訴訟代理人。
